【裁判字號】    99,抗,1433
【裁判日期】    990930
【裁判案由】    聲明異議
【裁判全文】
臺灣高等法院民事裁定                  99年度抗字第1433號
抗  告  人  甲○○
上列抗告人因渣打國際商業銀行股份有限公司與彭芝玉間清償債
務強制執行事件，聲明異議，對於中華民國99年 8月17日臺灣桃
園地方法院99年度執事聲字第77號裁定提起抗告，本院裁定如下
：
    主  文
抗告駁回。
抗告程序費用由抗告人負擔。
    理  由
一、按不動產所有人設定抵押權後，於同一不動產上，得設定地
    上權及其他權利，但其抵押權不因此而受影響，96年3月28
    日修正前之民法第866條定有明文。又不動產所有人設定抵
    押權後，如與第三人訂立租賃契約，而致抵押物之價值有所
    影響，該租賃契約對於抵押權人不生效力，抵押權人因屆期
    未受清償，聲請拍賣抵押物時，執行法院自可依法以無租賃
    之狀態逕予執行，此觀司法院大法官解釋第304號解釋、司
    法院院字第1446號解釋意旨及強制執行法第98條第2項及辦
    理強制執行應行注意事項第57項第4目規定自明。
二、本件抵押權人渣打國際商業銀行股份有限公司（以下稱渣打
    銀行）持原法院95年度促字第28357號及28359號確定支付命
    令為執行名義，聲請拍賣債務人彭芝玉所有如原裁定附表所
    示之抵押物（以下稱系爭房地），經原法院以97年度司執字
    第45543號清償債務事件強制執行在案，並於民國98年5月14
    日實施第1次拍賣，因無人應買而流標，渣打銀行乃具狀聲
    請除去抗告人對系爭房地之租賃權，經原法院於99年6月4日
    為除去租賃權之處分，有前開案卷可稽。
三、抗告人於原法院聲明異議意旨略以：伊於94年9月12日彭芝
    玉向渣打銀行設定最高限額抵押權之前即占有系爭房地，並
    與債務人有租賃關係存在，是原法院裁定除去伊對於系爭房
    地之租賃權，於法不合云云，雖提出其與彭芝玉於94年9月1
    6日間簽訂之協議書（以下稱系爭協議書）為證。惟查，彭
    芝玉於94年9 月12日以系爭房地設定本金最高限額新臺幣（
    下同）338萬元之抵押權予渣打銀行，並於翌日簽立切結書
    切結：「提供抵押之不動產於提供設定抵押權之時，確無任
    何租賃關係存在。」等語，有系爭房地登記簿謄本及切結書
    附於前開案卷可稽，而系爭協議書為94年9月16日所簽訂，
    其中第5條約定：「五乙方（即彭芝玉）應擔保配合事項：
    1.乙方同意甲方（即抗告人）就信託標的物（即系爭房地）
    有永久使用權限，對外並需配合簽署不定期租賃契約，且以
    繳納之利息本息視作租金之繳納…」等語，是縱該條約定如
    抗告人主張，為其與債務人間就系爭房地之租賃合意，然亦
    係成立於上開抵押權設定後，抗告人主張伊在系爭抵押權設
    定前即已承租系爭房地云云，自不足取。至彭勝員及江明枝
    證稱，系爭房地原為抗告人所有，嗣相繼移轉予江明枝及彭
    芝玉，但一直都是由抗告人居住使用等語，充其量僅能認抗
    告人占有居住之事實，不能證明占有之原因為租賃，更不足
    證抗告人與債務人之租賃關係成立於系爭抵押權設定後。又
    系爭房地經原法院於98年 5月14日以底價320萬元為第1次拍
    賣，因無人應買而流標，足認抗告人與債務人間租賃關係之
    存在，已影響投標人出價購買之意願，造成系爭房地需減價
    後再行拍賣，原法院依渣打銀行之聲請除去租賃權，即無不
    合。是原裁定維持司法事務官駁回抗告人對除去租賃權處分
    所為聲明異議之裁定，核無違誤。抗告論旨仍執陳詞指摘原
    裁定不當，聲明廢棄，非有理由，應予駁回。
四、據上論結，本件抗告為無理由，爰裁定如主文。
中    華    民    國    99    年    9     月    30    日
                    民事第十庭
                        審判長法  官  鄭雅萍
                              法  官  徐福晉
                              法  官  詹文馨
正本係照原本作成。
本裁定除以適用法規顯有錯誤為理由外，不得再抗告。如提起再
抗告，應於收受後10日內委任律師為代理人向本院提出再抗告狀
。並繳納再抗告費新台幣１千元。
中    華    民    國    99    年    10    月    5     日
                              書記官  洪秋帆

司法院資訊處製作；財團法人民間司法改革基金會備份。
